【裁判字號】    95,易,984
【裁判日期】    951205
【裁判案由】    偽造文書
【裁判全文】
臺灣士林地方法院刑事判決               95年度易字第984號
公  訴  人  臺灣士林地方法院檢察署檢察官
被      告  丙○○
選任辯護人  李初東律師
上列被告因偽造文書案件，經檢察官提起公訴（94年度偵字第
11581 號），本院判決如下：
    主  文
丙○○明知為不實之事項，而使公務員登載於職務上所掌之公文
書，足以生損害於公眾及他人，處有期徒刑陸月，如易科罰金，
以銀元佰元即新台幣玖佰元折算壹日。
    事  實
一、丙○○係桃園縣平鎮市○○路○段271號13樓之1 聯強專業人
    力仲介有限公司（下稱聯強公司，於民國94年7 月26日更名
    為虹翔專業人力仲介有限公司）之前任負責人，聯強公司於
    93年2 月間，受邱信昌委託引進外籍看護工以照顧其母邱游
    金，並於93年3 月19日引進越南籍外勞Nguyen Thi Van（下
    稱Nguyen）1 名，惟在外籍看護工引進之同時，於同年3 月
    5 日邱游金業已死亡，因而丙○○雖將越勞Nguyen於同年3
    月20日交予雇主邱信昌，惟邱信昌因其母親過世後已無繼續
    雇用越勞之必要，乃於同年月23日或25日通知丙○○將Nguy
    en轉介予其他雇主。然丙○○竟未依規定辦理，亦未將越勞
    送回越南，反將該名越勞留用，且丙○○明知該名越勞並未
    於93年4 月4 日逃逸，而係一直依其指示在臺從事未經主管
    機關許可如附表所示之照顧小孩、老人等工作，竟為繼續留
    用，而利用不知情之成年人邱信昌及聯強公司專業人員王榮
    興，先後向邱信昌、王榮興謊稱越勞Nguyen逃逸，使邱信昌
    、王榮興不疑有他，邱信昌即授權丙○○辦理外籍看護工逃
    跑曠職事項，王榮興即代撰外勞逃跑申報表，完成該申報表
    後即由丙○○於93年4月13日接續向臺北市大同區○○○路○
    段83號行政院勞工委員會職業訓練局（下稱勞委會）及桃園
    縣政府警察局大園分局陳報該名越勞於93年4 月4 日逃跑曠
    職之不實事項，致使勞委會承辦人員將前開不實事項登載於
    職務上所掌之電腦「外籍勞工作業整合系統」內，並依據該
    系統內資料於93年4 月26日以勞職外字第0930306727號函及
    93 年4月29日勞職外字第0930519003號函廢止該名越勞之聘
    僱許可，亦使桃園縣政府警察局大園分局承辦人員，將該名
    外勞逃逸之不實事項登載於職務上所掌之電腦「警政署居、
    停留電腦系統」內，並通報協尋，足以生損害於Nguyen及勞
    委會與警政單位對外籍勞工管理之正確性。嗣越勞Nguyen於
    94 年1月19日下午4 時30分許，在臺北市○○區○○路與寧
    波西街口為警查獲，始悉上情。
二、案經臺北市政府警察局中正第二分局報請臺灣士林地方法院
    檢察署檢察官偵查起訴。
    理  由
壹、程序事項：
一、按被告以外之人於審判外之言詞或書面陳述，除法律有規定
    者外，不得作為證據。按被告以外之人，滯留國外者，其於
    司法警察官或司法警察調查中所為之陳述，經證明具有可信
    之情況，且為證明犯罪事實之存否所必要者，得為證據。又
    被告以外之人於審判外之陳述，經當事人於審判程序同意作
    為證據，法院審酌該言詞陳述或書面陳述作成時之情況，認
    為適當者，亦得為證據。刑事訴訟法第159 條第1 項、第15
    9 條之3 第3 款、第159 條之5 第1 項分別定有明文。又同
    法第159 條之5 第1 項之所謂「審酌該陳述作成時之情況，
    認為適當」者，係指依各該審判外供述證據製作當時之過程
    、內容、功能等情況，是否具備合法可信之適當性保障，加
    以綜合判斷而言（最高法院94年度台上字第3277號判決意旨
    參照）。
二、證人Nguyen為越南籍之外國人，於本院審判時業已出境，此
    有內政部警政署個別查詢及列印（詳細資料）附卷可參（詳
    偵查卷第61頁），而證人Nguyen於94年1 月19日、3 月29
    日、5 月16日、5 月19日、5 月26日、7 月4 日於警詢時所
    為證稱大略為：伊一直以來係依丙○○之指示而至如附表所
    示之地點工作，伊並未逃逸，伊並有在丙○○之住處工作，
    丙○○並有幫伊寄信，並有帶同伊去匯錢回越南等語明確（
    詳見偵卷第11頁至26頁），是其供述之內容，確為關涉被告
    是否謊報證人Nguyen逃逸之犯行所不可或缺之證據，是證人
    Nguyen於司法警察前之供述已符合前開必要性之要件，而其
    於警詢時之供述是否得例外地作為證據使用，其關鍵乃在於
    是否具有較可信之特別情況。本件應依據陳述人於警詢為陳
    述時之「外部情況」，亦即綜合陳述人之觀察、記憶、表達
    是否正確，及有無虛偽陳述之動機加以判斷。茲證人Nguyen
    係一越籍勞工，其每次陳述均在越籍通譯下而製作警詢筆錄
    ，陳述內容又係證人陳述親身經歷之工作經過，且經證人
    Nguyen於警詢結束後，經由通譯以越南語誦予確認無訛始行
    簽名在末，足以保障該等供述合法可信，揆諸上開說明，證
    人Nguyen於警詢中所述，自具有證據能力，核先敘明。
三、至證人乙○○、楊家富、邱信昌於警詢及於偵查檢察事務官
    訊問時所為之陳述，暨證人黃賽花、詹官諺、許雅蕙、王永
    雄、張素貞於偵查之檢察事務官訊問時所為之陳述，雖均係
    被告丙○○以外之人於審判外之言詞陳述，惟辯護人於本院
    準備程序時均同意作為證據（見本院95年月21日準備程序筆
    錄）。本院審酌渠等陳述作成時之情況，並無不能自由陳述
    之情形，亦無違法取證或其他瑕疵，認為以之作為證據為適
    當，上開證人於審判外之陳述，得為證據，應先敘明。
貳、實體部分：
一、訊據被告丙○○固坦承越勞Nguyen係聯強公司受邱信昌委託
    申請引進來台的外籍看護工以照顧邱游金，其並於93年4 月
    13日以邱信昌之受任人名義，並請王榮興為被告辦理相關外
    勞逃跑曠職事項，其後由被告出具雇主聘僱外籍勞工申報表
    ，向勞委會申報越勞Nguyen於93年4 月4 日逃跑曠職等情不
    諱，惟矢口否認有何使公務員登載不實之犯行，辯稱：越勞
    Nguyen確實於4 月初欲辦理轉介予其他雇主時，在桃園縣平
    鎮市新貴里北勢391 之65號3 樓聯強公司宿舍逃逸云云。惟
    查：
（一）越南籍外勞Nguyen係聯強公司受邱信昌委託所申請引進來
      台的外籍看護工以照顧邱游金，其居留期至95年3 月19日
      為止，因受看護者邱游金過世，邱信昌已無繼續雇用越勞
      Nguyen之必要，被告乃於93年3 月23日或25日，替其辦理
      轉介予其他雇主之事項。嗣後被告告知邱信昌、王榮興有
      關越勞Nguyen逃逸之事項，邱信昌始授權被告辦理外籍看
      護工逃跑曠職事項，被告並請王榮興為辦理相關外勞逃跑
      曠職事項，其後被告始於93年4 月13日出具雇主聘僱外籍
      勞工申報表，向勞委會申報該名越勞於93年4 月4 日逃跑
      曠職等情，業據被告於本院審理時坦承不諱，並據證人邱
      信昌於偵查時證稱：「我媽93年3 月5 日就已往生…但仲
      介說外勞已經在飛機上了，後來仲介約在3 月20日左右就
      帶外勞到我家住了3 到5 天，我就打電話給仲介叫外勞帶
      回去」、「仲介公司楊小姐說因為我是雇主，我就告訴她
      請她全權處理（外勞逃跑）」等語（參偵查卷第114 頁）
      。此外，並有被告請王榮興填載相關外勞逃跑曠職事項之
      雇主聘僱外籍勞工申報表1 紙、越勞Nguyen之居留證一紙
      在卷可稽（參偵查卷第4 、第147 頁）。又上開勞委會及
      桃園縣政府警察局等機關在被告申報後，在其職務上所掌
      之公文書將越勞Nguyen註記逃逸，並發佈協尋一節，業據
      證人即勞委會外勞作業組人員黃賽花、詹官諺、許雅蕙、
      王永雄、張素貞於偵查中證述綦詳（參偵查卷第115 頁）
      ，另有外勞居留資料查詢明細內容、外籍勞工作業整合電
      腦系統電腦列印畫3 紙、行政院勞工委員會93年4 月27
      日勞職外字第0930306727號函、93年4 月29日勞職外字第
      0930519003號函在卷可查（參偵查卷第6 、第117 頁至第
      119 頁、第127 、第141 頁），足認本件越勞Nguyen係經
      由被告之仲介引進，並由被告申報逃逸等情，均至為明確
      ，而無疑義。
（二）是本件所應審究者乃越勞Nguyen究竟有無於93年4 月4 日
      逃逸，經查：
  １、證人越勞Nguyen於94年1月19日在警詢中證稱：「……（
      我來台之後）反而是至聯強仲介公司老闆娘楊小姐（指被
      告丙○○）家中照顧她的小孩。在楊小姐家中工作3個半
      月後，楊小姐就帶我四處去工作，楊小姐一個月薪水給我
      現金共（新臺幣）15840元。……我來臺之後就一直跟著
      楊小姐。」等語（參偵查卷第12頁）；於94年3月29日警
      詢中就其在臺期間，被告如何安排其於如附表所示時間至
      附表所示地點工作等情，亦指證歷歷，並證稱：「94年6
      月29日至7月12日楊小姐又給我5千元，要我到臺北照顧一
      老太太，她家電話是00000000」、「到8月28日又回到楊
      小姐住處，他又帶我去照顧一位生病的病人，我知道他的
      名字，大家都叫他楊家富，手機號碼是0000000000，他有
      3個小孩，2個女生、1個男生」等語（參偵查卷第15頁）
      。
  ２、另證人越勞Nguyen就其在楊家富家中工作情形，先於94
      年5月5日警詢中證稱：「從93年8月28日起至10月15日止
      ，（在楊家富家工作）有1個半月」、「（楊家富家中成
      員）有楊家富、楊家富的太太、還有2女、1男共3個小孩
      ，小孩年紀分別為12歲、8歲及5歲，老太和老二為女生」
      （參偵查卷第17頁），後於94年7月4日警詢中證述：「（
      楊家富）他背後開刀已3年，不能走路要人幫忙刷牙、洗
      澡、大小便。他當時告訴我他44歲有3個小孩，老大叫大
      姐（譯音）、老二叫楊桃園（譯音）、老三叫楊有園（譯
      音）」等語（參偵查卷第26頁）。
  ３、證人越勞Nguyen就其在李江琴家中工作情形，先於94
      年5月19日警詢中證述：「（被告帶證人越勞Nguyen去臺
      北照顧一位老太太即乙○○之母李江琴）是在93年7月
      12日至同年8月28日」、「（工作性質）我主要是照顧這
      戶人家的老太太，因為他腿部行動不方便，所以我主要負
      責照顧他」、「（乙○○之母）阿嬤家中一共住有7人…
      她們家有4樓跟5樓，4樓有客廳、廚房…5樓有4個房間…
      最後一個是佛堂」等語 (參偵查卷第21頁)。
  ４、上開證人越勞Nguyen就其中關於在楊家富家中工作情形之
      證述，核與證人甲○○即楊家富之妻在本院審理時所結證
      其家中人口組成、楊家富手機號碼、受傷情形及楊家富需
      受外籍看護工照料洗澡、刷牙事項等情節大致一致；而證
      人越勞Nguyen就前開關於在李江琴家中工作情形之證述
      ，核與證人乙○○即李江琴之女在本院審理時所結證：
      有關李江琴家中電話、人口組成、樓層配置等情節亦大
      致相符。復有臺北市政府警察局中正第二分局承辦警察於
      94年5月5日帶同證人越勞Nguyen前往臺北縣蘆洲市○○路
      369號9樓楊家富所居住處所，當場指認時所拍攝之指認照
      片4張在卷可憑（參偵查卷第50、第51頁）。由以上證據
      觀之，證人越勞Nguyen對於工作地點、工作家庭之成員、
      家庭之現況、受照顧者之病情等，均能清楚陳述，且與證
      人甲○○、李江琴於本院所證述之家中情形亦均屬相符
      ，若非親身經歷，實難具體描述如此鉅細靡遺。又楊家富
      及李江琴家中之外勞係由被告所仲介等情，亦據證人甲○○、乙○○於本院審理時證述在卷，顯見越勞Nguyen確
      有經由被告之仲介帶同於附表所示之時間在附表所示地點
      工作等情，至為明確。
  ５、證人越勞Nguyen於94年7月4日警詢時證稱：丙○○曾幫伊
      將工作所得6萬元匯回越南（見偵卷第25頁）；於94 年5
      月19日警詢中證稱：（工資）是伊到另一個受照顧者楊家
      富那邊工作完之後，丙○○才帶伊到銀行匯款回越南家等
      語（見偵查卷第21頁），並提出慶豐銀行匯款單附卷為憑
      （參偵查卷第48頁），觀之前開匯款單據，其匯款日期為
      93年10月18日，與其所稱10月14日至楊家富家中工作完後
      被告始帶其前往匯款時間，大致吻合。況證人楊家富在警
      詢及偵查中，亦證稱：被告曾於93年8月份左右，帶證人
      越勞Nguyen到伊家裡處理事情等語（參偵查卷第34、第92
      頁）。顯見越勞Nguyen直至93年8月份或10月份，均未有
      逃逸之情事，被告對此亦均知之甚詳。又證人越勞Nguyen
      於警詢時提出其於93年6月14日寄回越南之航空信件附卷
      為憑（參偵查卷第44頁），細譯該寄信之地址仍記載桃園
      縣平鎮市○○路305號1樓，而該址乃係聯強公司在93年以
      前之地址等情，此亦經被告於本院審理時供承在卷，足見
      Nguyen當時並未有逃逸之情事，否則其何以仍在寄信地址
      記載公司之址。雖被告辯稱該地址是每個外勞來臺均會印
      製予外勞聯絡之用云云。惟就已逃跑之非法外勞而言，若
      在逃跑期間，使用仲介公司之地址，非但無法供家人聯絡
      ，甚至有自曝行蹤之風險，顯與常情不符。況衡諸常情，
      本件越勞Nguyen乃第一次申請來臺從事工作，此業據被告
      於本院準備程序中所自承在卷（見本院95年9 月21日準備
      程序筆錄），則越勞Nguyen如何能在來臺數日後，即在異
      鄉獨自逃跑求職打工。足見被告前開所辯，不足採信。
  ６、被告雖另辯稱：越勞Nguyen之所以誣指伊，係為了報復伊
      將之報逃逸；越勞Nguyen之所以對於楊家富及李江琴家
      中情況略知，可能係與之前外勞間彼此交談，以及被告曾
      遺失電話本，或許越勞Nguyen因此得知云云。惟查，果若
      越勞Nguyen真有逃逸之情事，其在逃逸之際本來就預料到
      雇主或仲介公司會申報逃逸，外勞即會就此予以評估，且
      遭查獲後亦僅係遣返越南，並未涉及任何刑責，此為來台
      工作之外勞所普遍知悉之事項，且越勞Nguyen係於工作8
      、9個月後始遭警察查獲，並非被告申報之初即被查獲，
      則越勞Nguyen究竟有何要誣指報復被告之動機，實難想像
      ，被告所辯已與常情有違。再就被告是否有遺失電話本？
      遺失後是否為證人越勞Nguyen所持有等情，未據被告舉證
      以實其說，所辯已非無疑。況被告所辯果若真實，惟電話
      本並無記載雇主家中人口組成與樓層配置等事項，越勞
      Nguyen又如何能清楚知悉楊家富、李江琴家中之情況。
      且衡諸常理，證人越勞Nguyen若單就電話本及與同鄉交談
      ，不至於就楊家富及李江琴家中情況能如此熟稔，且印
      象深刻，是被告前開所辯，與常情相違，難予採信。
  ７、至於證人甲○○、乙○○雖於本院審理時均證稱：從未雇
      用也不認識越勞Nguyen云云。然經比對乙○○為李江琴
      申請外勞時間，證人乙○○所雇用第一位外勞離開後（第
      一位越勞NGUYENTHIBE 自93年6 月23日工作至同年7 月4
      日）至第二位外勞前來受雇（第二位越勞DANG自93年8 月
      23 日 工作至95年3 月1 日），李江琴家中無合法外籍
      看護工的時間空檔（93年7 月5 日至同年8 月22日，惟尚
      須扣除外勞來臺後前置作業時間與等待遣返回國期間），
      正與證人越勞Nguyen所證述在李江琴家中工作之時間點
      （自93年6 月29日至同年8 月27日），大致吻合，此有被
      告所提李峻吉（即乙○○之弟）之外勞遣返名冊在卷可參
      。再者證人甲○○、乙○○若證述雇用越勞Nguyen，則恐
      有違反就業服務法第44條禁止非法容留外國人從事工作之
      規定，是渠等於本案中與證人越勞Nguyen處於相對立之地
      位，而與被告利害關係一致，顯見證人甲○○、乙○○於
      本院審理時所證述未雇用也不認識越勞Nguyen云云，應為
      迴護卸責之詞，亦難採信。
（三）綜上所述，足認被告陸續安排越勞Nguyen於附表所示之時
      間，至附表所示地點工作等事實，堪以認定。越勞Nguyen
      既在被警察以逃逸外勞名義查獲之前一直在被告所安排地
      點從事如附表所示之照顧小孩、老人等工作，足認越勞
      Nguyen並未於93年4月初在辦理轉介予其他雇主期間自聯
      強公司逃逸。越勞Nguyen既未逃逸，惟被告卻向上開各機
      關謊稱其已逃逸，以致上開各機關陷於錯誤，而分別在其
      職務上所掌之公文書內註記越勞Nguyen逃逸並發佈協尋，
      而使外勞受到警方追緝，並導致上開各機關管理外勞事務
      之正確性受到影響。從而，本件被告明知不實事項，而使
      公務員登載於職務上所掌之公文書之犯行，事證明確，洵
      堪認定，應依法論科。
二、論罪科刑部分：
（一）查被告丙○○行為後，刑法業於94年2月2日修正公布，並
      於95年7月1日起施行，並修正第2條、第33條、第41條等
      規定。按行為後法律有變更者，適用行為時之法律，但行
      為後之法律有利於行為人者，適用最有利於行為人之法律
      ，修正後刑法第2條第1項定有明文。此條規定係規範行為
      後法律變更所生新舊法律比較適用之準據法，本身尚無新
      舊法比較之問題，於新法施行後，應一律適用新法第2條
      第1項之規定，為「從舊從輕」之比較，先予敘明。再按
      本次法律變更，比較時應就罪刑有關之共犯、未遂犯、想
      像競合犯、牽連犯、連續犯、結合犯，以及累犯加重、自
      首減輕暨其他法定加減原因（如身分加減）與加減例等一
      切情形，綜其全部罪刑之結果而為比較（最高法院95年5
      月23日95年度第8次刑庭會議決議參照），合先敘明。以
      下茲就上開刑罰法律修正之規定及原則，分論被告本案適
      用刑法之準則。經核：
  １、刑法於94年2月2日修正公布，95年7月1日施行，有關刑法
      214條使公務員登載不實罪，其法定刑有關罰金部分為500
      元以下罰金，依新修正之刑法施行法第1條之1規定，中華
      民國94年1月7日刑法修正施行後，刑法分則編所定罰金之
      貨幣單位為新台幣。94年1月7日刑法修正時，刑法分則編
      未修正之條文定有罰金者，自94年1月7日刑法修正施行後
      ，就其所定之數額提高為30倍。但72年6月26日至94年1月
      7日新增或修正之條文，就其所定數額提高為3倍。查刑法
      第214條使公務員登載不實罪就有關得科罰金刑部分，於
      72年6月26日至94年1月7日間並未新增或修正，是依刑法
      施行法第1條之1第2項前段之規定，罰金部分應提高為30
      倍即為新台幣1萬5千元。而依罰金罰鍰提高標準條例第1
      條之規定，依法律應處罰金罰鍰者，就其原定數額提高為
      2倍至10倍。但法律已依一定比率規定罰金或罰鍰之數額
      或倍數者，依其規定。又依行政院會銜司法院於72 年7月
      27日發布，同年8月1日施行，有關刑法定有罰金各條，提
      高為10倍。是前開刑法第214條使公務員登載不實罪，得
      處500元以下罰金，提高為10倍，即科罰金銀元5千元，再
      者銀元與新台幣之比率為1比3，故以新台幣計算，上開法
      條罰金刑部分所得處之最高刑度，新舊法並無不同。但修
      正後刑法第33條第5款將罰金刑定為「新臺幣1千元以上，
      以百元計算之」，則修正後上開刑法條文所得科處之罰金
      刑最低均為新臺幣1千元，而依被告行為時之刑罰法律，
      即修正前刑法第33條第5款規定之罰金最低額1元計算，前
      開各罪之罰金刑最低均為銀元1元，換算為新臺幣後，最
      低額僅新臺幣3元。比較修正前、後之刑罰法律，自以修
      正前之法律較有利於被告。
  ２、綜上法律修正前、後之比較，揆諸前揭說明及修正後刑法
      第2條第1項之「從舊從輕」原則，適用修正前之相關刑罰
      法律，對被告較為有利，自應適用修正前刑法相關規定及
      罰金罰鍰提高標準條例第1條前段。
（二）被告丙○○明知越勞Nguyen並未逃逸，卻接續向上述勞委
      會桃園縣政府警察局等各機關謊稱其已逃逸，以致上開各
      機關陷於錯誤，而分別在其職務上所掌之公文書內註記證
      人越勞Nguyen逃逸，並發佈協尋，而使越勞Nguyen無端受
      到警方追緝，並導致上開各機關管理外勞事務之正確性產
      生錯誤，自足以生損害於外勞及上開各機關有關外勞之管
      理事務的正確性。是核被告所為係犯刑法第214條之使公
      務員登載不實罪。被告接續向上開兩個機關申報，應僅成
      立單純一罪。公訴意旨雖未敘及被告向桃園縣政府警察局
      謊報外勞逃逸之犯行，惟此部分與起訴有罪部分有接續犯
      之實質上一罪關係，如前所述，應認為起訴效力所及，基
      於審判不可分原則，本院自應併予審究，附此敘明。被告
      利用不知情之邱信昌、王榮興遂行上開犯行，應成立間接
      正犯。爰審酌被告為留用越勞Nguyen，乃將依法應轉介其
      他雇主或遣返之外勞，以逃逸為由向主管機關陳報後，使
      越勞Nguyen在臺從事未經主管機關許可如附表所示之照顧
      小孩、老人等工作，不但影響該外勞之合法權益，更使該
      外勞無端遭警察追緝，且使政府機關管理外勞事務產生錯
      誤，影響社會之秩序及破壞我國國際形象等一切情狀，量
      處如主文所示之刑，併諭知易科罰金之折算標準。復按被
      告犯罪時之刑法第41條第1項前段規定：「犯最重本刑為5
      年以下有期徒刑以下之刑之罪，而受6個月以下有期徒刑
      或拘役之宣告，因身體、教育、職業、家庭之關係或其他
      正當事由，執行顯有困難者，得以1元以上3元以下折算1
      日，易科罰金。」有關易科罰金折算標準，依修正前罰金
      罰鍰提高標準條例第2條前段（現已刪除）規定，就其原
      定數額提高為100倍折算1日，則本件被告行為時之易科罰
      金折算標準，應以銀元300元折算1日，經折算為新台幣後
      ，應以新台幣900元折算為1日。惟95年7月1日修正施行之
      刑法第41條第1項前段則規定：「犯最重本刑為5年以下有
      期徒刑以下之刑之罪，而受6個月以下有期徒刑或拘役之
      宣告者，得以新台幣1千元、2千元或3千元折算1日，易科
      罰金。」比較修正前後之易科罰金折算標準，以95年7月1
      日修正施行前之規定，較有利於被告，依刑法第2條第1項
      前段，適用修正前刑法第41條第1項前段規定，諭知易科
      罰金之折算標準。又雖公訴人對被告具體求刑有期徒刑7
      月，惟本院認以量處如主文所示之刑為適當，公訴人之求
      刑，核屬過重，附此敘明。
（三）另被告雖填載雇主聘僱外籍勞工申報表向勞委會申報越勞
      Ng uyen逃跑曠職，除使勞委會、桃園縣政府警察局大園
      分局承辦人員將前開不實事項登載於職務上所掌之公文書
      外，並使桃園縣政府勞工局就該事項予以備查，此有臺北
      市政府警察局中正第二分局之申報外勞逃逸流程附卷可稽
      （詳偵查卷第5頁）。然按刑法第214條所謂使公務員登載
      不實事項於公文書罪，須一經他人之聲明或申報，公務員
      即有登載之義務，並依其所為之聲明或申報予以登載，而
      屬不實之事項者，始足構成，若其所為聲明或申報，公務
      員尚須為實質之審查，以判斷其真實與否，始得為一定之
      記載者，即非本罪所稱之使公務員登載不實，最高法院著
      有73年台上字第1710號判例可資參照。經查，越勞Nguyen
      逃跑曠職事項，雖屬不實，然桃園縣政府勞工局僅就越勞
      Ng uyen逃跑曠職事項予以備查，並未將該不實之事項登
      載於其職務上所掌之公文書，依前揭說明，此部分自不應
      成立使公務員登載不實罪，是公訴人對此部分並未起訴，
      本院亦不對此部分論究，附此說明。
據上論斷，應依刑事訴訟法第299條第1項前段，刑法第214條、
修正前刑法第41條第1項前段，罰金罰鍰提高標準條例第1條前段
、修正前罰金罰鍰提高標準條例第第2 條，現行法規所定貨幣單
位折算新台幣條例第2 條，判決如主文。
本案經檢察官邱智宏到庭執行職務。
中    華    民    國    95    年    12    月    5     日
                  刑事第七庭審判長法  官 趙文卿
                                  法  官 吳祚丞
                                  法  官 王俊雄
以上正本證明與原本無異。
如不服本判決，應於送達後10日內，向本院提出上訴狀。
                                  書記官  許秋莉
中    華    民    國    95    年    12    月    12    日
附錄本案論罪科刑法條之依據：
中華民國刑法第214條（使公務員登載不實罪）
明知為不實之事項，而使公務員登載於職務上所掌之公文書，足
以生損害於公眾或他人者，處 3 年以下有期徒刑、拘役或 5 百
元以下罰金。
附表：
 ┌──┬─────┬────┬─────────┬─────┐
 │編號│期間      │雇主姓名│工作地點          │工作內容  │
 ├──┼─────┼────┼─────────┼─────┤
 │ 一 │93.3.19至 │丙○○  │桃園縣平鎮市新貴  │照顧2小孩 │
 │    │93.4.9止  │        │里北勢391之65號   │、打掃環境│
 ├──┼─────┼────┼─────────┼─────┤
 │ 二 │93.4.10至 │不詳    │臺中              │照顧1老人 │
 │    │93.4.24止 │        │                  │          │
 ├──┼─────┼────┼─────────┼─────┤
 │ 三 │93.4.25至 │丙○○  │桃園縣平鎮市新貴  │照顧2小孩 │
 │    │93.6.18止 │        │里北勢391之65號   │打掃環境  │
 ├──┼─────┼────┼─────────┼─────┤
 │ 四 │93.6.19至 │不詳越籍│不詳              │不詳      │
 │    │93.6.20止 │女子    │                  │          │
 ├──┼─────┼────┼─────────┼─────┤
 │ 五 │93.6.21至 │不詳    │不詳              │不詳      │
 │    │93.6.28止 │        │                  │          │
 ├──┼─────┼────┼─────────┼─────┤
 │ 六 │93.6.29至 │李江琴│臺北市萬華區環河  │不詳      │
 │    │93.8.27止 │        │南路2段280巷2號4樓│          │
 ├──┼─────┼────┼─────────┼─────┤
 │ 七 │93.8.28至 │楊家富  │臺北縣蘆洲市民族  │照顧楊家富│
 │    │93.10.14止│        │路369號9樓        │          │
 ├──┼─────┼────┼─────────┼─────┤
 │ 八 │93.10.15至│丙○○  │桃園縣平鎮市新貴  │照顧2小孩 │
 │    │93.10.22止│        │里北勢391之65號   │打掃環境  │
 ├──┼─────┼────┼─────────┼─────┤
 │ 九 │93.10.23至│不詳    │臺北              │照顧2小孩 │
 │    │93.11.20止│        │                  │          │
 ├──┼─────┼────┼─────────┼─────┤
 │ 十 │93.11.21至│不詳越籍│不詳              │不詳      │
 │    │94.01.19日│男子    │                  │          │
 └──┴─────┴────┴─────────┴─────┘


司法院資訊處製作；財團法人民間司法改革基金會備份。
